Inventaris van het archief van de Commissie inzake Wettelijke Regeling van het Binnenvaartrecht, (1924) 1925-1933 (1935)
Nationaal Archief, Den Haag
Commissie inzake Wettelijke Regeling van het Binnenvaartrecht
Cie. Wettelijke Regeling Binnenvaartrecht
1924-1935
merendeel 1925-1933
J25534
0.50 meter; 17 inventarisnummers.
Normale geschreven, getypte en gedrukte documenten, geen bijzondere handschriften.
Nationaal Archief, Den Haag
G. Nauta
Het archief van de Commissie inzake Wettelijke Regeling van het Binnenvaartrecht (1925-1935) bevat onder meer notulen, aantekeningen betreffende het binnenvaartrecht van vóór 1925 en geldende internationale regelingen, tussentijdse verslagen aan de minister van Justitie, verslagen van besprekingen met vertegenwoordigers van binnenscheepvaartverenigingen en concepten van het wetsontwerp.
Archiefvorming
Geschiedenis van de archiefvormer
Op 20 februari 1925 werd door de minister van Justitie ingesteld de Commissie inzake wettelijke regeling van het binnenvaartrecht. Het voornaamste motief voor de installatie van deze commissie was de groeiende ontevredenheid in scheepvaartkringen over de onbruikbaarheid van de wettelijke bepalingen ten aanzien van de binnenvaart. Deze bepalingen, die grotendeels waren geënt op het zeescheepvaartrecht en waren opgenomen in het Wetboek van Koophandel, voldeden nauwelijks meer aan de praktijk van de moderne binnenscheepvaart.
In de instellingsbeschikking werd de commissie dan ook opgedragen:
"te onderzoeken, hoe het recht op de binnenvaart opnieuw bij de wet behoort te worden geregeld om te voldoen aan de eischen van den tegenwoordigen tijd
van de uitkomsten van dat onderzoek een verslag, schriftelijk of mondeling, uit te brengen aan den Minister van Justitie, onder bijvoeging van een plan in ruwe schets en hoofdtrekken, teneinde, indien deze met de voorgenomen regeling in beginsel zich vereenigt, met inachtneming van diens eventueele aanwijzingen, haar in den vorm van één of meer ontwerpen van wet met toelichtende memorie aan den voornoemden Minister te doen geworden."
In de commissie werden benoemd:
tot voorzitter,
mr W.L.P.A. Molengraaff, oud-hoogleraar aan de Rijksuniversiteit te Utrecht
tot leden,
mr C.W. Star Busmann, hoogleraar aan de Rijksuniversiteit te Utrecht
mr G.H.A. Grosheide, advocaat te Amsterdam
mr E.J.J. van der Heyden, hoogleraar aan de Rooms-Katholieke Universiteit te Nijmegen
mr G. Nauta, advocaat te Rotterdam en secretaris van de Vereniging van assuradeuren,
tot secretaris,
mr H. Craandijk, advocaat te Rotterdam.
De commissie heeft vergaderd van 8 april 1925 tot en met 7 juni 1933 (zie inventarisnr. 2).
In de periode juli 1929 tot en met januari 1932 vonden er geen vergaderingen plaats.
Vrijwel direkt na de installatie werd de commissie betrokken in het internationale overleg met betrekking tot een nieuwe wettelijke regeling van het binnenvaartrecht. Zij kreeg te maken met de voorstellen van het Comité de droit fluvial en in 1930 werd mr Nauta als Nederlands vertegenwoordiger aangewezen bij de Internationale konferentie tot unificatie van het binnenvaartrecht (zie inventarisnr. 10).
Dankzij een hoog vergadertempo en een intensief kontakt met diverse instellingen op het gebied van de scheepvaart kon reeds op 28 mei 1929 een verslag met bijbehorend ontwerp van wet aan de minister van Justitie worden aangeboden (zie inventarisnr. 12).
Deze besloot het verslag met ontwerp op ruime schaal te publiceren, teneinde de betrokken scheepvaartverenigingen in staat te stellen het ontwerp van commentaar te voorzien.
Nadat de groot gedeelte van de reacties was ontvangen, werd de commissie aangezocht om de terzake gemaakte opmerkingen in haar ontwerp te verwerken.
De laatste vergadering van de commissie vond plaats op 7 juni 1933, doch het zou duren tot 1939 eer het nieuwe binnenvaartrecht bij wet zou worden vastgesteld (wet van 24 juni 1939, Stsbl. 201).
Op 19 augustus 1939 besloot de minister van Justitie tot instelling van een nieuwe commissie, welke zich moest gaan bezighouden met de wettelijke regeling van het vervoer te land. Deze nieuwe commissie, onder voorzitterschap van mr Star Busmann (mr Molengraaff was inmiddels aan de commissie ontvallen) kan worden gezien als een voortzetting van de oude commissie.
Van laatstgenoemde commissie werden echter geen stukken aangetroffen. De wet van 24 juni 1939 (Stsbl. 201) trad ingevolge Koninklijk Besluit van 23 juni 1952 Stsbl. 349 in werking op 1 november 1952.
Geschiedenis van het archiefbeheer
De verwerving van het archief
Overbrenging van een overheidsarchief
De verwerving van het archief
Het archief is krachtens bepalingen van de Archiefwet overgebracht.
Inhoud en structuur van het archief
2.09
Inhoud
Naarmate de inventarisatie van dit vier dozen tellend archief vorderde werd duidelijk dat hier geen sprake is van het originele archief van de secretaris mr Craandijk.
Een aanzienlijk deel van de bescheiden bestaat uit afschriften van bij de commissie ingekomen brieven, die vermoedelijk door de secretaris aan de leden werden toegezonden.
Aanwijzingen voor de gebruiker
Openbaarheidsbeperkingen
Volledig openbaar.
Materiële beperkingen
Aanvraaginstructie
Openbare archiefstukken kunnen online worden aangevraagd en gereserveerd. U kunt dit ook via de terminals in de studiezaal van het Nationaal Archief doen. Om te kunnen reserveren dient u de volgende stappen te volgen:
U maakt een profiel aan op www.gahetna.nl, en logt vervolgens in
Via de archiefinventaris (alleen de beschrijvingen met rode nummers) selecteert u het gewenste archiefstuk door op de knop 'Reserveren' te klikken
In het volgende scherm geeft u aan op welke dag u het archiefstuk wilt inzien
Indien u zich bevindt in de studiezaal en een tafelnummer heeft ontvangen kunt u dit nummer vermelden. Als u geen tafelnummer heeft kunt u tafelnummer 777 laten staan
Vervolgens bevestigt u uw reservering door deze te versturen.
Verwant materiaal
Beschikbaarheid van kopieën
Beschrijving van de series en archiefbestanddelen
- Ingekomen brief van de minister van Justitie, houdende aanbieding van de instellingsbeschikking van de commissie, afschriften, 25 feb 1925; 1; 2 stukken
- Notulen van de vergaderingen, met bijlagen, 8 apr 1925-7 jun 1933; 2; 1 omslag
- Aantekeningen, gemaakt naar aanleiding van de eerste vijf vergaderingen van de commissie, 1925; 3; 1 stuk
- Getypte aantekeningen betreffende de ter vergadering ontworpen artikelen van het nieuwe ontwerp binnenvaartrecht, 1925-1933; 4; 1 omslag
- Aantekeningen betreffende de regeling van het binnenvaartrecht vóór 1925, z.d.; 5; 1 omslag
- Stukken betreffende het bepalen van de doelstelling en de werkwijze van de commissie, mrt 1925; 6; 2 stukken
- Stukken betreffende het tussentijds verslag van de commissie aan de minister van Justitie, okt 1925; 7; 1 omslag
- Ingekomen brieven van verschillende instanties betreffende enkele in het wetsontwerp op te nemen onderwerpen, voor het merendeel afschriften, (jul 1924) mei 1925-dec 1935; 8; 1 omslag
- Verslagen van besprekingen met enkele vertegenwoordigers van binnenscheepvaartverenigingen betreffende de bepaling van het aantal ligdagen en de aansprakelijkheid voor schade bij sleepongevallen, feb-mrt 1926; 9; 1 omslag
- Stukken betreffende internationale regeling van het binnenvaartrecht, 1925-1930; 10; 2 pakken
  Hier onder meer het Comité de droit fluvial.
- Ontwerpen van de inleiding voor het verslag van de commissie, afschriften, mrt 1929; 11; 2 stukken
- Verslag van de commissie, 28 mei 1929; 12; 1 deel
  Gedrukt
- Ontwerpen voor een nieuwe dertiende titel van het wetboek van Koophandel, betreffende de binnenscheepvaart alsmede enkele ontwerpen van een memorie van Toelichting hierop, 1929-1930; 13; 1 omslag
  Gedrukt. Met aantekeningen van verschillende leden.
- Tekst van de lezing, door de secretaris gehouden voor de Vereniging van secretarissen van Kamers van Koophandel en Fabrieken in Nederland, 4 apr 1930; 14; 1 stuk
- Ingekomen brief van de Vereniging tot behartiging der stoomvaartbelangen in Nederland, de Binnenlandse beurtvaartvereniging "Rotterdam" en de Nederlandse binnenbeurtvaartvereniging, houdende een reactie op de werkzaamheden van de commissie, jan 1929; 15; 1 stuk
- Ingekomen brieven van verschillende instanties in reactie op de publikatie van het verslag met wetsontwerp van de commissie, 1930-1935; 16; 1 omslag
- Door de commissie verzamelde documentatie, 1925-1933; 17; 1 pak